臺灣新北地方法院刑事判決
111年度訴字第1270號
公  訴  人  臺灣新北地方檢察署檢察官
被      告  潘秀蓮


上列被告因傷害案件，經檢察官提起公訴（111年度調偵字第930
4號），本院判決如下：
    主  文
丙○○犯傷害罪，處拘役貳拾日，如易科罰金，以新臺幣壹仟元折
算壹日。
    事  實
一、丙○○與乙○○均係址設新北市○○區○○路0巷0號燿華電子股份有
    限公司「燿華電子二廠一課」之員工，丙○○因工作上之細故
    與乙○○發生爭執，竟基於傷害之犯意，於民國110年10月16
    日15時6分許，在在上址內，以徒手之方式先打乙○○一巴掌
    後，與乙○○發生拉扯、推擠時，再以手毆打乙○○之胸部、雙
    肩，導致乙○○受有右臉、雙肩、前胸壁挫傷等傷害。
二、案經乙○○告訴暨訴由新北市政府警察局樹林分局報告臺灣新
    北地方檢察署檢察官偵查起訴。
    理  由
壹、程序部分
一、按刑事訴訟法第159 條之4 第2 款規定：「除前3 條之情形
    外，下列文書亦得為證據：二、除顯有不可信之情況外，從
    事業務之人於業務上或通常業務過程所須製作之紀錄文書、
    證明文書。」，又醫師法第12條第1 項規定：「醫師執行業
    務時，應製作病歷，並簽名或蓋章及加註執行年、月、日」
    。同條第2 項規定：「前項病歷，除應於首頁載明病人姓名
    、出生年、月、日、性別及住址等基本資料外，其內容至少
    應載明下列事項：一就診日期。二主訴。三檢查項目及結果
    。四診斷或病名。五治療、處置或用藥等情形。六其他應記
    載事項」。因此，醫師執行醫療業務時，不論患者是因病尋
    求診療，或因特殊目的而就醫，醫師於診療過程中，應依醫
    師法之規定，製作病歷，此一病歷之製作，均屬醫師於醫療
    業務過程中所須製作之紀錄文書，而且每一醫療行為均屬可
    分，因其接續之看診行為而構成醫療業務行為，其中縱有因
    訴訟目的，例如被毆傷而尋求醫師之治療，對醫師而言，仍
    屬其醫療業務行為之一部分，仍應依法製作病歷，則該病歷
    仍屬業務上所製作之紀錄文書，與通常之醫療行為所製作之
    病歷無殊，自屬刑事訴訟法第159 條之4 第2 款所稱從事業
    務之人於業務上所須製作之紀錄文書，而診斷證明書係依病
    歷所轉錄之證明文書，自仍屬本條項之證明文書（最高法院
    97年度台上字第666號、99年度台上字第1391、2331判決參
    照）。本案所提出之醫療財團法人徐元智先生醫藥基金會亞
    東紀念醫院（下稱亞東醫院）驗傷診斷書均係該院醫師依上
    開醫師法規定所製作之病歷，自屬刑事訴訟法第159 條之4 
    第2 款所稱從事業務之人於業務上所須製作之紀錄文書，且
    該醫師係依其職責對告訴人乙○○救護診斷後製作證明書，尚
    查無有何顯不可信之情況，依上開說明，應具證據能力。
二、復按被告以外之人於審判外之言詞或書面陳述，除法律有規
    定者外，不得作為證據；又被告以外之人於審判外之陳述，
    雖不符刑事訴訟法第159 條之1 至第159 條之4 之規定，而
    經當事人於審判程序同意作為證據，法院審酌該言詞陳述或
    書面陳述作成時之情況，認為適當者，亦得為證據；另當事
    人、代理人或辯護人於法院調查證據時，知有第159 條第1
    項不得為證據之情形，而未於言詞辯論終結前聲明異議者，
    視為有前項之同意，刑事訴訟法第159 條第1 項、第159 條
    之5 分別定有明文。其立法意旨在於傳聞證據未經當事人之
    反對詰問予以核實，原則上先予排除。惟若當事人已放棄反
    對詰問權，於審判程序中表明同意該等傳聞證據可作為證據
    ，基於尊重當事人對傳聞證據之處分權，及證據資料愈豐富
    ，愈有助於真實發現之理念，且強化言詞辯論主義，使訴訟
    程序得以順暢進行，上開傳聞證據亦均具有證據能力。經查
    ，本判決以下引用被告以外之人於審判外之陳述，經本院於
    審判程序提示予檢察官、被告丙○○，並告以內容要旨，檢察
    官、被告均表示無意見（見本院111 年度訴字第1270 號卷
    ，下稱本院卷，第123至125頁），且迄言詞辯論終結前均未
    聲明異議，本院審酌此等證據作成時之情況，均無不法之情
    事，且與待證事實具有關聯性，認為適宜作為本案之證據，
    故均有證據能力，合先敘明。
三、至於本判決以下所引用之非供述證據，並無證據證明係公務
    員違背法定程序所取得，且與本案待證事實具有必然之關聯
    性，復經本院於審判期日依法踐行調查證據程序，故以之作
    為本案證據並無不當，均有證據能力，自得採為本案認定被
    告犯罪事實之依據。
貳、實體部分
一、訊據被告固坦承於案發時與告訴人為同事關係，並有於前開
    所示之地點發生拉扯、推擠等情，然矢口否認有何傷害犯行
    ，辯稱：伊並沒有打告訴人云云（見本院卷第125頁）。經
    查：
　㈠證人即告訴人乙○○於偵查、本院審理時均證稱：案發當時伊
    與被告在工作，伊當時在碎念，被告以為伊在罵她，就突然
    用徒手揮舞、身體衝撞的方式攻擊伊臉部、肩膀、前胸，並
    不斷推擠伊等語（見臺灣新北地方檢察署111年度偵字第930
    4號卷，下稱偵卷，第16頁背面；本院卷第117至119頁），
    核與證人丁○○於偵查、本院審理時均證稱：案發當時伊有在
    現場，被告與告訴人因為工作上交接，有起口角爭執，因為
    告訴人常常罵髒話，被告不爽從後方打告訴人一巴掌，後來
    他們就互相拉扯、推擠，伊看到時兩個人已經碰在一起了，
    所以手、手肘應該都有碰到，伊後來有過去將雙方拉開等語
    （見偵卷第21頁，本院卷第120至122頁）大致相符，並有亞
    東醫院診字第1101309470號診斷證明書（乙種）在卷可參（
    見偵卷第8頁），可知證人乙○○、丁○○之指述內容相符，並
    無明顯矛盾之處。衡諸本件被告所涉犯傷害罪之法定刑最重
    為5 年有期徒刑，然證人乙○○、丁○○於本院審理時之證詞業
    經具結（見本院卷第128頁、第130頁），而偽證罪之刑責則
    為有期徒刑7 年以下，其法定刑顯較本罪為重，且告訴人乙○○於案發當日隨即至亞東醫院就診，而其傷勢與前開證人指
    證被告攻擊之過程、部位與驗傷診斷書上記載之傷勢相符，
    又證人丁○○於本院審理時證稱伊到職的時間不長，不常與被
    告間相處等語（見本院卷第122頁），顯見當無誣陷被告之
    理由。再審之證人乙○○始終稱被告僅用徒手攻擊，伊僅有臉
    部、肩膀、前胸等處挫傷，審酌證人乙○○證述之內容並未見
    誇大或渲染，亦無挾怨報復而誇張其詞等情況，並有其他證
    人、證據以資補強，復經本院訊問及雙方當事人補充詰問之
    直接審理結果，其證言並無瑕疵可指，而觀其等證人作證之
    整體過程，亦足使本院確信其證詞為真正，是證人乙○○、丁○○之證詞均具有相當高之可信性，應可採信之。
　㈢至被告雖以前詞置辯，惟本件亞東醫院所出具之診斷證明書
    係告訴人乙○○就診後，醫師就其診斷治療病患結果，所出具
    之證明書，該證明書係醫師本於其專業知識為乙○○進行醫療
    行為後，於此業務上而製作前述診斷證明書及病歷，具有相
    當之可信性，診斷證明書遭偽造之機率極低，應可採信，益
    徵被告之攻擊行為與乙○○所受之傷勢間，具有相當因果關係
    ，被告並未提出足以推翻前揭證人證述，僅空言陳稱雖有與
    告訴人發生拉扯，但並未打到乙○○，乙○○之傷勢不知道怎麼
    來的云云，均屬避重就輕，事後企圖卸責之詞，不足為據。
　㈣綜上所述，本件事證明確，被告上開普通傷害等犯行，堪以
    認定，應予依法論科。
二、論罪科刑　
　㈠核被告所為，係犯刑法第277 條第1 項之傷害罪。
　㈡爰審酌被告與告訴人間因工作交接問題發生糾紛，然卻未思
    理性解決其與告訴人間之衝突，對告訴人橫加身體之暴力，
    行為魯莽，殊有不該，應予非難，兼衡被告於犯後始終否認
    犯行，企圖卸責掩飾，顯見其並無悔意，復衡告訴人所受傷
    害之情形尚屬輕微，暨被告之智識程度、犯罪之動機、目的
    、手段以及雙方並未達成和解等一切情狀，爰量處如主文所
    示之刑，並諭知易科罰金之折算標準。
參、不另無罪諭知部分
    起訴意旨另認被告於本件衝突中攻擊告訴人，導致告訴人乙○○另罹患焦慮狀態，因認被告亦涉犯刑法第277 條第1 項之
    傷害罪嫌。惟按犯罪事實應依證據認定之，無證據不得認定
    其犯罪事實；又不能證明被告犯罪或其行為不罰者，應諭知
    無罪之判決，刑事訴訟法第154 條第2 項、第301 條第1 項
    分別定有明文。公訴意旨雖認告訴人因本件衝突併受有焦慮
    狀態乙節（見偵卷第9頁），惟審之告訴人於110年10月16日
    15時6分許與被告發生肢體衝突後，立即前往亞東醫院急診
    ，經診斷後僅受有前開右臉、雙肩、前胸壁挫傷等傷害，有
    亞東醫院診斷證明書如前，而告訴人於本件肢體衝突後之2
    月餘始前往放開心身心診所就診，並診斷出有焦慮狀態之情
    形，有放開心身心精神科診所診斷證明書在卷（見偵卷第9
    頁），則告訴人所受之焦慮狀態距離本件案發已有2月之遙
    ，期間並無法排除有其他因素導致告訴人受有焦慮狀態之可
    能，故公訴意旨僅憑告訴人111 年1月7日之診斷證明，遽認
    其焦慮狀態係因本件與被告發生肢體衝突所造成，尚嫌速斷
    。揆諸前揭規定，本院無從認定被告此部分之犯罪事實，惟
    因公訴人認被告此部分之犯行與上開傷害犯行致告訴人受傷
    之有罪部分係單純一罪關係，爰不另為無罪之諭知，附此敘
    明。
據上論斷，應依刑事訴訟法第299 條第1 項前段（本案採判決精
簡原則，僅引述程序法條），判決如主文。
本案經檢察官甲○○偵查起訴、檢察官陳炎辰到庭執行職務。
中　　華　　民　　國　　111 　年　　12　　月　　21　　日
                  刑事第五庭  審判長法  官     胡堅勤
                                    法  官     王筱維
                                    法  官     賴昱志
以上正本證明與原本無異。
如不服本判決，應於判決送達後 20 日內敘明上訴理由，向本院
提出上訴狀（應附繕本），上訴於臺灣高等法院。其未敘述上訴
理由者，應於上訴期間屆滿後20日內向本院補提理由書「切勿逕
送上級法院」。
                                   書記官      傅淑芳
中　　華　　民　　國　　111 　年　　12　　月　　21　　日
附錄論罪科刑法條：
中華民國刑法第277條
傷害人之身體或健康者，處5 年以下有期徒刑、拘役或50萬元以
下罰金。
犯前項之罪，因而致人於死者，處無期徒刑或7 年以上有期徒刑
；致重傷者，處3 年以上10年以下有期徒刑。